臺灣新竹地方法院民事判決　　　　　　　　94年度訴字第24號
原　　　告　偉訊股份有限公司
　　　　　　　　　　　巷17號.
法定代理人　丙○○
訴訟代理人　甲○○
被　　　告　國生營造有限公司
　　　　　　　　　　　號
法定代理人　乙○○
上列當事人間請求給付貨款事件，經台灣桃園地方法院移轉管轄
(93年度訴字第1103號)，本院於民國94年4 月20日辯論終結，判
決如下：
    主  文
被告應給付原告新臺幣壹佰拾萬元，及自民國九十三年十一月
三日起至清償日止，按年息百分之五計算之利息。
原告其餘之訴駁回。
訴訟費用由被告負擔。
    事實及理由
壹、原告主張：
一、被告於民國92年5 月22日分別向原告及訴外人泛揚股份有限
    公司(下稱：泛揚公司)訂購價值各為新台幣(下同)1,211,25
    9元及524,673元之冠軍牌、馬可貝里磁磚，並授權訴外人丁
    ○○以被告名義與原告訂有壁磚、室內外地磚訂貨合約書在
    案，約定交貨期間自92年6月1日起至92年9 月30日止，交貨
    地點在新竹市○○路106 號旁「富貴學苑」工地，貨款依實
    際交貨數量核計，賣方應於每月5 日前檢附單據請款，買方
    則於每月15日為付款日，開立自交貨次月1 日起45天期票支
    付，各月貨款應於次月付款日付清，其後被告再向原告及泛
    揚公司追加訂購磁磚，致被告實際所訂購之磁磚已逾越上開
    合約書之數額。原告隨即依約陸續交貨完畢，並開立發票供
    被告申報營業稅。惟被告就應給付予原告及泛揚公司之貨款
    僅交付以被告為發票人、發票日為92年10月8日、面額588,8
    85元支票兌付，合計原告及泛揚公司依合約書應收的貨款，
    加計被告嗣後追加之貨款，扣除被告已給付之貨款及退貨貨
    款後，被告迄仍積欠泛揚公司貨款602,481 元，及積欠原告
    貨款697,519元，共計1,300,000元之貨款未償。而被告雖就
    此積欠貨款由其工地負責人丁○○交付發票人為訴外人才洋
    有限公司、發票日92年11月3日、面額1,300,000元，經被告
    背書之支票一紙予原告，然竟原告屆期提示未獲兌現，嗣屢
    經催討均置之不理，又泛揚公司現已將貨款債權讓與原告行
    使，爰以起訴狀繕本之送達對被告為此債權讓與之，為此依
    民法第345 條買賣價金請求權之法律關係，請求被告給付積
    欠之貨款。
二、為此聲明：
  (一)被告應給付原告1,300, 000元，及自92年8月4日起至清償
      日止按年息百分之6 計算之利息。
  (二)訴訟費用由被告負擔。
貳、被告則以：
一、被告並未向原告及訴外人泛揚公司購買磁磚，且未在本件壁
    磚、室內外地磚訂貨合約書上簽名及蓋用公司之大、小章。
    況被告從未看過系爭訂貨合約書，亦無交付上開1,300, 000
    元之支票給原告。另原告對被告所行使之票據權利，係主張
    被告應負支票背書人之責任，惟其追索請求權早已罹於四個
    月之時效期間，其請求權業已消滅。
二、為此聲明：
  (一)原告之訴駁回。
  (二)訴訟費用由原告負擔。
、兩造不爭執之事項：
一、原告所提該公司及泛揚公司與被告發訂之壁磚、室內外地磚
    訂貨合約書，係由訴外人丁○○以被告名義與原告訂約等情
    ，業據原告提出上開壁磚、室內外地磚訂貨合約書二件附卷
    可稽，且為兩造於本院94年4 月20日言詞辯論期日到庭陳述
    時所不爭執。
二、原告及泛揚公司出售上開貨品時均有開立買受人為被告名義
    ，合計金額為1,888,885 元之統一發票數紙交付被告，並經
    被告持以申報營業稅捐使用乙節，亦據原告提出統一發票四
    紙附卷為憑，且為兩造於本院94年4 月20日言詞辯論期日審
    理時所不爭執。
三、再被告曾開立發票日為92年10月8日、面額588,885元支票一
    紙，作為給付原告及泛揚公司出售上開磁磚貨款之用，而該
    紙支票原書立受款人為信益陶瓷工業(股)公司，因該公司是
    原告之總公司，後原告為方便提示該紙支票，請求被告刪除
    該受款人之記載，並據被告法定代理人乙○○在刪除處蓋印
    等情，業據原告提出該紙支票附卷可佐，並經兩造於本院94
    年4月20日言詞辯論期日到庭陳述時所不爭執。
四、原告執有發票人為訴外人才洋有限公司、發票日92年11 月3
    日、面額1,300,000 元，之支票一紙，後面蓋有被告公司名
    義之印章(被告否認印文之真正)，經原告屆期提示未獲兌現
    乙節，亦據原告提出該紙支票及退票理由單各一紙附卷可稽
    。
五、泛揚公司已於92年11月1日將對於被告之貨款債權602,481元
    及其利息，全數移轉讓與原告等情，業據原告提出債權移轉
    契約書一紙附於起訴狀為證，且經被告於93年11月2 日收受
    起訴狀繕本在案，復有債權移轉契約書一紙及台灣桃園地方
    法院送達證書回執附卷為憑。
肆、本院得心證之理由：
一、本件兩造爭執之處應在於被告是否有授權丁○○與原告及泛
    揚公司簽訂上開壁磚、室內外地磚訂貨合約書？原告得否依
    照表現代理的規定請求被告給付貨款？原告請求被告給付貨
    款有無理由？茲分述如下：
    (一)查原告主張被告有授權丁○○與該公司及簽訂上開壁磚
        、室內外地磚訂貨合約書乙節，則為被告所否認，並以
        其從未向原告及泛揚公司訂購磁磚、地磚及壁磚，至訂
        貨合約書上被告公司名義之大、小章均非該公司所有等
        語置辯。經查：
        １、原告及泛揚公司與以被告名義訂購磁磚之丁○○簽
            訂上開訂貨合約書後，原告及泛揚公司即將出售之
            磁磚、地磚運送至新竹市○○路106 號旁「富貴學
            苑」工地交貨，每次送貨之通知單上客戶名稱皆書
            立「國生營造有限公司」之字樣，並經該工地之主
            任謝日東、許淵福或其他工地人員簽收乙節，業據
            原告提出馬可貝里磁磚冠軍磁磚送貨通知單多紙附
            卷可稽，而被告既不否認其有施作「富貴學苑」大
            樓之興建工程，且丁○○係其泥水部分之小包，並
            有將磁磚、地磚部分之工程發包給丁○○施作等情
            (詳本院94年2月2日言詞辯論筆錄)，則原告主張被
            告所承攬之「富貴學苑」工地，既有訂購磁磚之必
            要，且經原告多次送貨至「富貴學苑」工地，交由
            被告在工地現場之主任或人員簽收，乃認係被告向
            其訂購磁磚，既無悖常情，尚非無據。
        ２、又原告前就本案對於被告向台灣桃園地方法院聲請
            核發支付命令後，被告即對該支付命令提出異議，
            觀之其所書異議之事由，既係：「一、債權人( 註
            ：指原告 )主張之債權係受讓於第三人，其受讓之
            債權是否合法，已有存疑。異議否認該債權之存在
            。二、債權人行使之債權憑證，係支票之背書人，
            其追索請求權，早已罹於時效四個月之期間之請求
            權而消滅。三、異議人(註：指被告)與訴外人泛揚
            股份有限公司簽立磁磚買賣契約，及約定付款條件
            ，債權人追訴之對象，顯然有誤，爰依法聲明異議
            如上。」等情，有該民事異議狀一紙附卷可稽，且
            為被告於本院94年4 月20日言詞辯論期日不否認該
            異議狀確係其本人所親寫，則被告於異議狀中既明
            白記載有與訴外人泛揚公司簽立磁磚買賣契約之事
            ，且無否認並未與原告簽立磁磚買賣契約之情，是
            被告苟未向原告及泛揚公司訂購磁磚，衡之常情，
            於其最初收受原告請求其給付貨款之聲請狀及支付
            命令時，應無不加以否認及澄清，俾維自身權益，
            猶無自承有向泛揚公司訂購磁磚之理。是被告其後
            否認有向原告及泛揚公司訂購磁磚、地磚，既與其
            初次所述相異，顯非無疑。故原告主張被告曾授權
            丁○○向該公司及泛揚公司訂購磁磚、地磚，要非
            無憑。
        ３、按在中華民國境內銷售貨物或勞務及進口貨物，均
            應本法規定課徵加值型或非加值型之營業稅；將貨
            物之所有權移轉與他人，以取得代價者，為銷售貨
            物；營業稅之納稅義務人如下：銷售貨物或勞務之
            營業人，此為加值型及非加值刑型營業稅法第1 條
            、第2條第1款、第3條第1款所明定。查原告及泛揚
            公司出售上開磁磚後，均有開立買受人為被告名義
            ，合計金額為1,888,885 元之統一發票數紙交付被
            告，並經被告持以申報營業稅捐使用，既為被告所
            不否認(詳本院94年2月2日言詞辯論筆錄)，顯見原
            告及泛揚公司均認出售磁磚之對象確係被告，方會
            依上開規定，開立買受人為被告之統一發票，交付
            被告。遑論，被告苟認未向原告及泛揚公司買受磁
            磚、地磚，應無權收取非交易對象之人所開立之發
            票，進而持該發票申報稅捐，藉以扣抵營業支出之
            理，是被告辯稱該公司並未向原告及泛揚公司訂購
            上開磁磚、地磚及壁磚等語，既與其有持原告及泛
            揚公司所開立之統一發票申報稅捐行徑不符，則其
            上開所述，顯有疑義，尚難遽採為真實。
        ４、再者，被告既曾開立發票日為92年10月8日、面額5
            88,885元支票一紙，作為給付原告及泛揚公司出售
            上開磁磚貨款之用，而該紙支票原書立受款人為信
            益陶瓷工業(股)公司，因該公司是原告之總公司，
            後原告為方便提示該紙支票，請求被告刪除該受款
            人之記載，亦據被告法定代理人乙○○嗣後在刪除
            處蓋印，益見原告主張被告應有向該公司及泛揚公
            司訂購磁磚，始會簽發支票交付原告給付貨款，應
            可信為真實。至證人丁○○雖經本院按其
            通知未到庭應訊，惟因本案事證已明，乃認無再予
            傳訊之必要。參以被告苟認丁○○有偽造其名義與
            原告及泛揚公司簽訂壁磚、室內外地磚訂貨合約書
            之行徑，應無迄未對丁○○提出刑事訴追，俾便釐
            清責任，保障自身權益，是被告辯稱其未授權廖運
            發與原告及泛揚公司簽訂上開訂貨合約書，顯與實
            情相悖，難予採信。
    (二)從而，本院既認定被告確有授權丁○○與原告及泛揚公
        司簽訂上開訂貨合約書，本無探討被告有無表現代理情
        事之必要。惟退一步言之，縱認被告並無授權丁○○與
        原告及泛揚公司簽訂上開訂貨合約書之情事，惟按由自
        己之行為，表示以代理權授與他人，或知他人表示為其
        代理人而不為反對之表示者，對於第三人應負授權人之
        責任，但第三人明知其無代理權或可得而知者，不在此
        限，既為民法第169 條所明定。查被告既施作「富貴學
        苑」大樓之興建工程，且丁○○係其泥水部分之小包，
        其並有將磁磚、地磚部分之工程發包給丁○○施作，則
        丁○○以被告名義與原告及泛揚公司簽訂上開訂貨合約
        ，再經原告及泛揚公司將出售之磁磚、地磚運送至「富
        貴學苑」工地交貨，且經該工地之主任謝日東、許淵福
        或其他工地人員簽收，應足使原告相信被告有將代理權
        授與丁○○與其簽訂上開訂貨合約。況被告事後亦曾開
        立發票日為92年10月8日、面額588,885元支票一紙，作
        為給付原告及泛揚公司出售上開磁磚貨款之用，且將原
        告及泛揚公司出售上開磁磚後，所開立買受人為被告名
        義，合計金額為1,888,885元之統一發票數紙持以申報
        營業稅捐使用，益見被告確知悉丁○○以該公司名義向
        原告及泛揚公司訂購磁磚、地磚、壁磚，則被告事後願
        意給付貨款予原告及泛揚公司，顯足使人相信被告對於
        丁○○表示為其代理人，向原告訂貨之行為並不為反對
        之表示，揆之上開規定，原告主張被告應對於該公司及
        泛揚公司負授權人之責任，亦屬有據。
    (三)綜上所述，原告依買賣關係請求被告給付向該公司及泛
        揚公司訂購磁磚、地磚、壁磚積欠之貨款1,300,000 元
        ，顯屬有據，應予准許。又按給付無確定期限者，債務
        人於債權人得請求給付時，經其催告而未為給付，自受
        催告時起，負遲延責任。其經債權人起訴而送達訴狀，
        或依督促程序送達支付命令，或為其他相類之行為者，
        與催告有同一之效力；遲延之債務，以支付金錢為標的
        者，債權人得請求依法定利率計算之遲延利息，此觀民
        法第229條第2項、第233條第1項前段規定自明。本件原
        告雖主張被告應給付原告1,300,000元，及自92年8 月4
        日(退票日之翌日)起至清償日止，按年息百分之6 計算
        之利息，惟原告既主張其係本於買賣關係請求被告給付
        貨款，顯非基於票據關係對被告為請求，是原告主張本
        件應按票據法之規定加給利息，即屬無據。從而，原告
        請求被告給付1,300,000 元，及自原告提出受讓泛揚公
        司貨款債權證明之起訴狀繕本送達被告翌日即93年11月
        3日起至清償日止，按年息百分之5計算之遲延利息，即
        屬有據，逾此部分之請求，則屬無據，應予駁回。
二、綜上所述，原告請求被告給付積欠該公司及其受讓泛揚公司
    之貨款債權合計1,300,000 元，及自93年11月 3日起至清償
    日止，按年息百分之5 計算之遲延利息，即屬有據，逾此部
    分之請求，則屬無據，應予駁回。
三、本件事證已臻明確，兩造攻擊防禦方法及舉證，經核與本件
    判決結果不生影響，爰不一一論述，併此敘明。
據上論結：本件原告之訴為一部有理由，一部無理由，應依民事
訴訟法第79條，第78條，判決如主文。
中　　華　　民　　國　　94　　年　　5 　　月　　 6　　日
                  民事第二庭    法　官　王佳惠
以上正本係照原本作成。
如對本判決上訴，須於判決送達後20日內向本院提出上訴狀。
                            書記官　林淑瑜
中　　華　　民　　國　　94　　年　　5 　　月　　 6　　日
